最高法院刑事判決　　　　　　　一○○年度台上字第五五四號
上　訴　人　陳瑋鑫
上列上訴人因強盜等罪案件，不服台灣高等法院中華民國九十九
年十一月十七日第二審判決（九十九年度上訴字第二八二七號，
起訴案號：台灣桃園地方法院檢察署九十八年度偵字第一八一九
０號，追加起訴案號：同檢察署九十八年度偵字第二八二六八號
），提起上訴，本院判決如下：
    主  文
上訴駁回。
    理  由
按刑事訴訟法第三百七十七條規定：上訴於第三審法院，非以判
決違背法令為理由，不得為之；是提起第三審上訴，應以原判決
違背法令為理由，係屬法定要件。如果上訴理由書狀並未依據卷
內訴訟資料具體指摘原判決不適用何種法則或如何適用不當，或
所指摘原判決違法情事，顯與法律規定得為第三審上訴理由之違
法情形不相適合時，均應認其上訴為違背法律上之程式，予以駁
回。又證據之取捨與其證明力之判斷，以及事實有無之認定，屬
事實審法院之職權，苟其取捨證據與判斷證據證明力並不違背經
驗法則及論理法則，即不容任意指為違背法令，而執為第三審適
法之上訴理由。原判決綜合全案卷證資料，本於事實審法院之推
理作用，認上訴人陳瑋鑫有其事實欄所載犯行，因而撤銷第一審
之科刑判決，改判仍論處上訴人意圖為自己不法之所有，以強暴
至使不能抗拒，而取他人之物、意圖為自己不法之所有，攜帶兇
器，以強暴至使不能抗拒，而取他人之物、意圖為自己不法之所
有，而搶奪他人之動產等各二罪刑（共六罪刑），並定應執行之
刑有期徒刑拾貳年，作案之電擊棒、螺絲起子各一支均沒收。已
敘明所憑證據及認定之理由。並說明認行政院衛生署桃園療養院
（以下簡稱桃園療養院）民國九十九年一月六日桃療醫字第0990
000096號函檢送之精神鑑定報告書有證據能力之依據，而以桃園
療養院九十九年三月二十五日桃療醫字第0990001663號函已復稱
：「當天鑑定過程包含：尿液、血液檢驗、精神專科醫師鑑定會
談、與陳員（即上訴人）家人會談、心理衡鑑等項目，前面之項
目都已完成，而心理衡鑑部分，雖未能全部完成，但是五個分測
驗中，已完成三個分測驗，第四個分測驗進行一半，但已足以由
臨床心理師製作心理衡鑑報告，更進一步由精神科專科醫師彙整
所有相關資料，製作成精神鑑定報告，剩餘心理衡鑑分測驗雖未
完成，僅占整體評估之一小部分，而且不影響精神鑑定報告之結
論。依精神鑑定報告書心理衡鑑部分之記載，當天進行投射測驗
至一半時，被告表示『又要發作了，真的沒辦法再做下去』。整
體而言，無法排除其較為防衛的可能性」等語。可知，係上訴人
無法配合作鑑定，而非醫院有何疏漏，且鑑定資料是否足夠，應
由鑑定人依其專業判斷，認上訴人、辯護人請求另送其他機關鑑
定，核無必要。復敘明依桃園療養院前開對上訴人精神鑑定結果
略稱：「陳員符合恐慌症及Ｂ群人格之診斷，疑似曾有重鬱症之
診斷。不符合典型精神病之診斷。涉案時之精神狀態，其辨識行
為違法或依其辨識而行為之能力，並未顯著減低」（見一審卷(一)
第一六八頁）。參以上訴人能租車駕駛來往台中、高雄，並且使
用電擊棒、螺絲起子威脅店員，或趁店員不注意搶奪財物並順利
脫逃，於警詢時能清楚自承涉案經過等情為綜合判斷，足認上訴
人行為時應未達不能辨識其行為違法或欠缺依其辨識而行為之能
力或辨識能力顯著減低之程度，不符刑法第十九條不罰或減輕其
刑之規定。又說明認原判決事實欄一之(四)、(五)、(六)部分符合自首
要件，其他三次犯行非自首之依據，而對上訴人及辯護人所辯各
節，如何係飾卸之詞，均不足採，詳加指駁。所為論斷，俱有卷
存證據資料可資覆按。上訴意旨略稱：上訴人係領有「殘障手冊
」之中度慢性精神病患，曾於振興醫院住院治療精神疾病，於九
十八年十一月十九日桃園療養院實施精神鑑定時，因精神疾病發
作未能完成部分「心理衡鑑」程序，顯見精神狀況鑑定程序尚未
完成，該鑑定報告是否具證據能力，尚有疑義。原審對於上訴人
請求重行鑑定，視而不見，仍採前開鑑定報告為重要證據，有適
用法則不當之違誤云云。徒就原審採證認事職權之適法行使，或
對原判決已論斷明白之事項，任意指摘違背法令，或就其行為時
是否達精神耗弱及部分不影響事實認定與判決結果之枝節問題，
仍為單純事實之爭辯，均與法律規定得為第三審上訴理由之違法
情形不相適合。應認其上訴均違背法律上之程式，併予駁回。
據上論結，應依刑事訴訟法第三百九十五條前段，判決如主文。
中    華    民    國  一○○  年    一    月  二十七  日
                      最高法院刑事第六庭
                          審判長法官  洪  文  章  
                                法官  王  居  財  
                                法官  郭  毓  洲  
                                法官  沈  揚  仁  
                                法官  謝  靜  恒  
本件正本證明與原本無異
                                      書  記  官  
中    華    民    國  一○○  年    一    月  三十一  日
                                                      V